臺灣南投地方法院民事簡易判決
110年度埔簡字第46號
原      告  薛素梅  
被      告  張峻彬  
訴訟代理人  釋圓琮律師
上列當事人間損害賠償事件，本院於民國110年12月14日言詞辯
論終結，判決如下：
    主      文
被告應給付原告新臺幣伍萬肆仟玖佰貳拾元。
原告其餘之訴駁回。
訴訟費用新臺幣壹仟陸佰陸拾元，由被告負擔新臺幣陸佰零肆元
，餘由原告負擔。
本判決第一項得假執行。但被告如以新臺幣伍萬肆仟玖佰貳拾元
為原告預供擔保，得免為假執行。
    事實及理由
壹、程序方面：
　　訴狀送達後，原告不得將原訴變更或追加他訴。但請求之基
    礎事實同一者、不甚礙被告之防禦及訴訟之終結者，不在此
    限。民事訴訟法第255條第1項第2款、第7款分別定有明文。
    本件訴外人潘詩霓起訴時訴之聲明為：被告應給付潘詩霓新
    臺幣（下同）150,895元。嗣於本院民國110年11月2日言詞
    辯論期日時，變更薛素梅為原告，核潘詩霓所為訴之變更，
    係基於同一損害賠償之事實，屬基礎事實同一，且不甚礙被
    告防禦及本院訴訟之終結，與前揭規定相符，應予准許。
貳、實體方面：
一、原告起訴主張：被告於109年8月10日18時12分許，駕駛車牌
    號碼000-0000號自用小客車，行經南投縣仁愛鄉台14甲線5.
    1公里處時，因操作不慎自撞右側山壁後反彈至對向車道，
    撞損由原告所有、由潘詩霓所駕駛之車牌號碼000-0000號自
    用小客車（下稱系爭車輛），系爭車輛因而受損，原告因系
    爭車輛受損，支出修理費147,895元（含工資41,256元、零
    件費用106,639元）、拖吊費3,000元；又事故發生後，系爭
    車輛拖吊至裕民汽車埔里廠，兩造與維修人員當面協調，原
    告當場表示需維修更換零件項目非必要用原廠零件者盡量用
    副廠零件，以減輕被告負擔；而實務上需折舊之見解，對於
    請求修理費用之當事人往往並不公平，蓋一般而言，中古汽
    車得耐用年數不一定因部分零件更換而增加壽命，因此一律
    要求將新品零件折舊之作法，恐有失損害賠償之意旨，而原
    告更換副廠零件部分也就等於算折舊率了，況經查詢中古車
    商，其表示發生交通事故車輛往後如要賣車行則價額會減少
    約50,000元，爰依侵權行為之法律關係提起本件訴訟等語。
    並聲明：被告應給付原告150,895元。
二、被告抗辯略以：系爭車輛於發生本件事故時，已使用逾5年
    ，而裕民汽車埔里廠係以新品更換舊品之方式對系爭車輛進
    行修復，原告於該次修復中，亦確實獲得全新零件，並將已
    經使用一定期間之零件予以替換，是計算折舊並無任何不合
    理之處，原告僅得以計算折舊後之費用請求等語資為抗辯。
    並聲明：原告之訴駁回；如受不利判決，願供擔保免為假執
    行。
三、法院之判斷：
（一）原告主張之事實，業據其提出車損照片、裕民汽車埔里廠
      維修明細表、電子發票證明聯、詠翔拖吊有限公司服務憑
      單及統一發票等件為證，並經本院向南投縣政府警察局仁
      愛分局調閱本件之道路交通事故現場圖、現場略圖、處理
      交通事故現場（草圖）紀錄表、調查報告表㈠、㈡、當事人
      登記聯單、談話紀錄表、初步分析研判表、現場及車損照
      片等核閱屬實，被告於言詞辯論期日到場亦未爭執，本院
      依調查證據之結果，堪信原告前揭主張為真實。
（二）因故意或過失，不法侵害他人之權利者，負損害賠償責任
      ；汽車、機車或其他非依軌道行駛之動力車輛，在使用中
      加損害於他人者，駕駛人應賠償因此所生之損害；不法毀
      損他人之物者，被害人得請求賠償其物因毀損所減少之價
      額。損害賠償除法律另有規定或契約另有訂定外，應以填
      補債權人所受損害及所失之利益為限，民法第184條第1項
      前段、第191條之2前段、第196條、第216條第1項分別定
      有明文。又依上開規定請求賠償物被毀損所減少之價額，
      得以修復費用為估定之標準，但以必要者為限（例如：修
      理材料以新品換舊品，應予折舊）（最高法院77年度第9
      次民事庭會議決議意旨參照）。經查：
　　⒈系爭車輛之修復費用合計147,895元，其中工資為41,256元
      、零件費用為106,639元等情，有原告提出之上開維修明
      細表及電子發票證明聯附卷可憑。依行政院所頒「固定資
      產耐用年數表」及「固定資產折舊率表」之規定，自用小
      客車之耐用年數為5年，依定率遞減法每年折舊千分之369
      ，其最後1年之折舊額，加歷年折舊累計額，其總和不得
      超過該資產成本原額之10分之9，參照卷附系爭車輛之公
      路監理電子閘門資料，其上載明該車係於西元2015年（即
      民國104年）3月出廠，直至109年8月10日本件事故發生日
      止，實際使用年數已逾5年，依上開定率遞減法計算零件
      之折舊，其扣除折舊後之零件費用為10,664元（計算式：
      106,639×1/10＝10,664，元以下四捨五入），再加計前揭
      工資，則系爭車輛之必要修理費用合計為51,920元（計算
      式：10,664＋41,256＝51,920）。又拖吊費用3,000元部分
      ，業據原告提出上開服務憑單及統一發票為證，屬原告因
      本件事故發生而需額外支出之費用，具因果關係，故原告
      請求被告賠償3,000元，應屬有據，從而，原告得請求被
      告賠償54,920元（計算式：51,920＋3,000＝54,920）。
　　⒉原告固主張零件費用不應折舊，且原告已請維修人員如能
      以副廠零件維修則改以副廠零件更換，等同於已有折舊等
      語，惟副廠零件仍屬新品，而物品之折舊，乃依其使用年
      限予以折算，使用經年後之物品其價值當不能以新品相比
      擬、亦無法以新品視之，則使用經年後之物品，其零件更
      新新品時，該零件之價值當不得高於原來零件該有之價值
      ，而應與原來零件之價值相當，是自應有其折舊，而當不
      能以其更換後有否增加使用效能為斷，且某部份零件更新
      後，該物品之價值無形中當亦隨之增加，如系爭車輛其保
      險桿加以更新新品後，當與原來使用舊保險桿而異其價值
      ，是原告上開主張，難認可採。
四、綜上所述，原告依據侵權行為之法律關係，請求被告給付54
    ,920元，為有理由，應予准許，然逾此範圍之請求，則無理
    由，應予駁回。
五、本件事證已臻明確，兩造其餘攻擊防禦方法與判決之結果不
    生影響，爰不一一贅論，併此敘明。　　
六、本件原告勝訴部分，係就民事訴訟法第427條第1項適用簡易
    程序所為被告敗訴之判決，依民事訴訟法第389條第1項第3
    款規定，應依職權宣告假執行。被告陳明願供擔保，聲請准
    為免假執行之宣告，核無不符，爰酌定相當擔保金額准許之
    。
七、本件訴訟費用額確定為1,660元（即原告繳納之第一審裁判
    費），應由兩造依其勝敗之比例分擔，由被告負擔604元，
    餘由原告負擔。
中　　華　　民　　國　　110 　年　　12　　月　　28　　日
                        臺灣南投地方法院埔里簡易庭
                              法  官  丁婉容  
以上為正本係照原本作成。
如不服本判決，應於送達後20日內，向本院提出上訴狀並表明上
訴理由，如於本判決宣示後送達前提起上訴者，應於判決送達後
20日內補提上訴理由書（須附繕本）；並向本院繳足上訴裁判費
。　　　　　　　　　　　　　　　
中　　華　　民　　國　　110 　年　　12　　月　　28　　日
                              書記官  詹書瑋